臺灣高等法院交通事件裁定　　　　　　 94年度交抗字第204號
抗　告　人　甲○○
即受處分人
上列抗告人因違反道路交通管理處罰條例案件，不服臺灣臺北地
方法院，中華民國94年2月3日所為裁定（94年度交聲字第91號）
，提起抗告，本院裁定如下：
    主  文
抗告駁回。
    理  由
一、按「禁行機車」標字，係用以告示本車道禁止機器腳踏車通
    行，道路交通標誌標線號誌設置規則第178條定有明文。又
    道路交通安全規則所稱之「汽車」，係指在道路上不依軌道
    或電力架線而以原動機行駛之車輛（包含機器腳踏車）；而
    機器腳踏車行駛之車道及轉彎，應依標誌或標線之規定行駛
    ，道路交通安全規則第2條第1項第1款及第99條第1項定有明
    文。而道路交通管理處罰條例所稱之「車輛」，係指在道路
    上以原動機行駛之汽車（包括機器腳踏車）或以人力、獸力
    行駛之車輛；又汽車駕駛人，爭道行駛而有機器腳踏車不在
    規定車道行駛之情形者，處新臺幣（下同）六百元以一千八
    百元以下之罰鍰；又汽車駕駛人，有違反道路交通管理處罰
    條例第45條情形者，除依原條款處罰鍰外，並記違規點數一
    點，道路交通管理處罰條例第3條第8款、第45條第13款及第
    63條第1項第1款分別定有明文。
二、次按，行為人有違反道路交通管理處罰條例之情形，經警當
    場舉發者，應將舉發違反道路交通管理事件通知單填記後交
    付該行為人簽名或蓋章收受之；拒絕簽章者，並記明其事由
    ，視為已收受；又違反道路交通管理事件行為人，未依規定
    自動繳納罰鍰，或未依規定到案聽候裁決，處罰機關應於二
    個月內依標準表逕行裁決之，違反道路交通管理事件統一裁
    罰基準及處理細則第11條第1項第1款及第44條第1項分別定
    有明文。是駕駛人如係騎乘機器腳踏車不在規定車道行駛而
    為警舉發，未於舉發通知單上所載之應到案日期前到案聽候
    裁決，經處罰機關調查後仍認定其有上開違規行為而逕行裁
    決處罰者，依違反道路交通管理事件統一裁罰基準及處理細
    則第44條第1項及違反道路交通管理事件統一裁罰基準表（
    以下稱基準表）之規定，應對該行為人處以一千八百元之罰
    鍰，並記違規點數一點。
三、經查，本件抗告人即受處分人甲○○駕駛其所有之車號為
    AVK342 號之重型機車，於民國（下同）93年4月30日17時35
    分許，行經臺北市○○○路、承德路口，未依規定而行駛於
    快車道，為在該處執勤之臺北市政府警察局大同分局警備隊
    員警陳昱宇攔停，以受處分人有前揭違反道路交通管理處罰
    條例第45條第13款規定之行為當場掣單舉發，因抗告人拒絕
    簽收員警所開立之上開舉發違反道路交通管理事件通知單，
    由員警在舉發通知單上載明抗告人拒絕簽收之事由，而依違
    反道路交通管理事件統一裁罰基準及處理細則第11條第1項
    第1款規定，視為抗告人已經收受該通知單，嗣抗告人未於
    舉發通知單所載應到案日期（即93年5月14日）前到案聽候
    裁決，經原處分機關即交通部公路總局臺北區監理所板橋監
    理站函請舉發單位即臺北市政府警察局大同分局調查，因認
    受處分人確有前開違規行為，原處分機關乃以「機器腳踏車
    不在規定車道行駛」之違規事實，並依道路交通管理處罰條
    例第45 條第13款及第63條第1項第1款、違反道路交通管理
    事件統一裁罰基準及處理細則第44條第1項及上揭基準表之
    規定，於應到案日期後二個月（即93年10月14日）逕行裁處
    受處分人罰鍰一千八百元，並記違規點數一點等事實，此有
    臺北市政府警察局舉發違反道路交通管理事件通知單通知聯
    （北市警交大字第ACU630036號）、臺北市政府警察局大同
    分局93年11月25日北市警同分交字第09363762800號函、交
    通部公路總局臺北區監理所板橋監理站違反道路交通管理事
    件之板監違字第裁41-ACU630036號裁決書及上開裁決書之掛
    號郵件收件回執等影本在卷可稽。
三、抗告人於原審固不否認有於前開時間騎乘機車行駛快車道而
    為警攔停並拒絕簽收舉發通知單等事實，惟否認違反道路交
    通管理處罰條例規定之行為，辯稱略以：「並未收到舉發通
    知單」云云。然查：
(一)、右揭違規行使於快車道之事實，業經抗告人於原審94年2月3
    日調查中坦承在卷，復經證人即舉發員警陳昱宇於同日調查
    中證述明確在卷，並有其提供之照片在卷可稽，事證明確。
(二)、而交通警員掣單舉發違反道路交通管理處罰條例所列之違規
    事實，本質上為行政處分，且係公務員基於職務上之權力，
    依法就特定之具體事件所為具有公法上效果之單方行政行為
    ，基於公務員所為公法上行為具有公信力之原則，該行政處
    分當可被推定為真正，是本件受處分人既未就執勤員警之舉
    發違誤提出相關證據以供調查，且依卷存證據資料亦無其他
    積極證據足資證明其有捏造事實違法取締之情事，則執勤員
    警本其維護交通秩序及安全之職責所為之上開舉發行為，自
    應受到合法及正確之推定。
(三)、徵諸抗告人並不否認違規與拒絕簽收舉發通知單等情，足見
    抗告人所辯，應屬事後卸責之詞，不足採信。本件事證明確
    ，抗告人確有前揭違規行為，應堪認定。
(四)、原審法院交通法庭以抗告人確有於前揭時間騎乘機器腳踏車
    不在規定車道行駛之行為，屬違反道路交通管理處罰條例第
    45 條第13款之規定，而抗告人未於舉發通知單上所載應到
    案日期（即93年5月14日）到案聽候裁決，經原處分機關依
    規定於應到案日期後二個月（即93年10月14日）逕行裁處認
    原處分機關依道路交通管理處罰條例第45條第13款及第63條
    第1項第1款、違反道路交通管理事件統一裁罰基準及處理細
    則第44條第1項及前揭基準表之規定裁處受處分人罰鍰一千
    八百元，並記違規點數一點，經核並無違誤，以抗告人即受
    處分人猶執前詞，指摘原處分不當，為無理由，應予駁回。
(五)、經核原審裁定認事用法並無不合，抗告人提起抗告略以對原
    審判決（裁定）不滿，該問沒有問等情要求再加審辯等語，
    然查，抗告人於原審已清楚陳明本件之重要爭點：「我確實
    是在快車道」等語，其雖另外稱：「我沒有故意去走快車道
    ，我本來是在慢車道，被車子擋住，所以我才會騎車騎到快
    車道」等語，然對於其被據舉發員警即證人陳昱宇當場攔停
    ，以及所行駛位置即警員所提出之現場四張相片標示之圓圈
    快車道位置等，均不爭執，且依據相片所示，現場為四線車
    道，快慢車道分明，在慢車道行進之機車有充裕空間行駛，
    並無必要違規行駛於快車道，是抗告人所辯並非可取，另抗
    告人誤解只要不簽字於違規舉發通知單即不必處罰，並爭執
    警員舉發之合法性等，均無法律依據而非可採，是其抗告為
    無理由，應予以駁回。
三、據上論結，應依道路交通案件處理辦法第26條，刑事訴訟法
    第412條，裁定如主文。
中　　華　　民　　國　　94　　年　　4　　月　　 7 　　日
                  交通法庭審判長法　官  吳啟民
　　　　　　　　　　　　　　　　法  官  林瑞斌
　　　　　　　　　　　　　　　　法  官  施俊堯
以上正本證明與原本無異。
不得再抗告。
                                書記官  陳彥蕖
中　　華　　民　　國　　94　　年　　4 　　月　　7 　　日
